臺灣宜蘭地方法院刑事判決
110年度訴字第167號
公  訴  人  臺灣宜蘭地方檢察署檢察官
被      告  文浩宇



上列被告因洗錢防制法等案件，經檢察官提起公訴（109年度偵
字第1935號），本院判決如下：
    主  文
文浩宇幫助犯洗錢防制法第十四條第一項之洗錢罪，處有期徒刑
貳月，併科罰金新臺幣壹萬元，罰金如易服勞役，以新臺幣壹仟
元折算壹日。
    犯罪事實
一、文浩宇明知金融機構帳戶資料係供個人使用之重要理財及交
    易工具，關係個人財產及信用之表徵，並可預見提供自己之
    金融帳戶予陌生人士使用，常與詐欺等財產犯罪密切相關，
    可能掩飾他人詐欺犯罪所得財物，被犯罪集團利用以作為人
    頭帳戶，遂行詐欺犯罪，藉此躲避警方追查，竟仍基於幫助
    洗錢、幫助詐欺取財之不確定故意，於民國108年6月26日前
    某日，在不詳地點，將其所申辦之中國信託商業銀行宜蘭分
    行帳號000000000000號帳戶存摺（以下簡稱中國信託帳戶）
    及提款卡（含密碼）交付予某詐欺集團使用（不能證明為三
    人以上），以此方式幫助該詐欺集團從事詐欺取財及掩飾所
    得洗錢之犯行。迨該詐欺集團成員取得上開帳戶存摺及提款
    卡（含密碼）後，即意圖為自己不法之所有，於108年6月26
    日前某日，在通訊軟體臉書上張貼販售行動電話之不實廣告
    ，致鍾豪英於108年6月26日閱覽該廣告後陷於錯誤，而下單
    購買，並依指示於同日晚間9時3分許，在桃園市○○區○○路00
    0號統一便利商店使用iBon電子支付系統交易，付款新臺幣
    （下同）5,000元，經由藍新金流股份有限公司第三方支付
    平臺匯入文浩宇上揭帳戶，旋遭提領一空。
二、案經鍾豪英訴由宜蘭縣政府警察局宜蘭分局報告臺灣宜蘭地
    方檢察署檢察官偵查起訴。
    理  由
壹、證據能力部分
　　按被告以外之人於審判外之言詞或書面陳述，除法律有規定
    者外，不得作為證據，刑事訴訟法第159條第1項固定有明文
    。惟按當事人、代理人或辯護人於法院調查證據時，知有第
    159條第1項不得為證據之情形，而未於言詞辯論終結前聲明
    異議者，視為有前項之同意，同法第159條之5第2項亦定有
    明文。本件當事人對於本判決下列所引用之供述證據之證據
    能力，於本院審理時均表示無意見而不予爭執，迄至言詞辯
    論終結前亦未再聲明異議，本院審酌上開證據資料製作時之
    情況，尚無違法不當及證明力明顯過低之瑕疵之情形，爰依
    前開規定，認均具有證據能力。又本院下列所引用之非供述
    證據之證據能力部分，並無證據證明係公務員違背法定程序
    所取得，依刑事訴訟法第158條之4反面解釋，應認均有證據
    能力。
貳、實體部分
  一、訊據被告文浩宇否認有上揭幫助詐欺取財及幫助洗錢之犯
      行，辯稱：伊之中國信託商業銀行宜蘭分行帳號00000000
      0000號帳戶是遺失的，伊之提款卡也遺失，伊不知道是不
      是一起遺失的，是伊需要的時候已經找不到了云云。經查
      ：（一）前揭不法詐騙集團意圖為自己不法之所有，基於
      詐欺取財之犯意，於108年6月26日前某日，在通訊軟體臉
      書上張貼販售行動電話之不實廣告，致鍾豪英於108年6月
      26日閱覽該廣告後陷於錯誤，而下單購買，並依指示於同
      日晚間9時3分許，在桃園市○○區○○路000號統一便利商店
      使用iBon電子支付系統交易，付款5,000元，經由藍新金
      流股份有限公司第三方支付平臺匯入文浩宇上揭帳戶，旋
      遭提領一空等情，業據告訴人鍾豪英於警詢指訴甚詳（參
      見警卷第5-5頁反面），並有iBon電子支付系統繳費單及
      繳款證明等影本各1紙（參見警卷第6頁）、通訊軟體臉書
      網頁及對話紀錄之翻拍照片3張（參見警卷第7-9頁）、中
      國信託商業銀行股份有限公司109年2月 7日中信銀字第10
      9224839019375號函附之上開帳戶之客戶基本資料及歷史
      交易明細（參見警卷第12-15頁）、商店資料（參見警卷
      第10頁）、交易資料（參見警卷第11頁）、桃園市政府警
      察局龍潭分局聖亭派出所受理刑事案件報案三聯單（參見
      警卷第16頁）、內政部警政署反詐騙案件紀錄表各1份（
      參見警卷第17頁）等資料在卷可稽，此部分之事實，應堪
      認定。（二）被告雖以前詞置辯。惟查，金融帳戶資料事
      關個人財產權益之保障，存摺、提款卡及密碼等物之專屬
      性質甚高，事關存戶個人財產權益之保障，除非本人或與
      本人關係親密者，一般人均有妥為保管防阻他人任意使用
      之認識，難認有自由流通之理由，縱使在特殊情況下，偶
      有交付他人使用之需，亦必深入瞭解用途後，再行提供使
      用，方符常情，且帳戶存摺、提款卡及提款密碼落入不明
      人士手中，極易被利用為與財產有關之犯罪工具，此為吾
      人一般生活認識所易於體察之常識。如有人不自己申請開
      立帳戶而請求他人提供帳戶存摺、提款卡及提款密碼等物
      ，客觀上應可預見其目的在供作不法所取得金錢之存入後
      再行領出使用，以避免身分曝光，防止追查，此亦為一般
      人本於一般之認知能力均甚易領會。且近年來以各類不實
      電話內容而詐欺取財之犯罪類型層出不窮，該等犯罪，多
      數均係利用他人帳戶作為詐欺所得財物之出入帳戶，業經
      媒體廣為披載。是依一般人通常之知識、智能及經驗，均
      已詳知向陌生人購買、承租或以其他方法取得帳戶者，多
      係欲藉該帳戶取得不法犯罪所得，且隱匿帳戶內資金之實
      際取得人之身分，以逃避追查。稽之被告於109年6月23日
      偵查中檢察官偵訊時供稱：中國信託的帳戶伊忘記何時申
      辦的，但後來弄丟了，因伊有欠政府錢，後來帳戶也沒有
      在使用，最後一次何時使用伊忘記了，但至少是2年前的
      事情，伊不記得密碼了，一開始是提款卡不見了，後來隔
      一陣子伊就去找帳簿(存摺)，但也找不到，該帳戶內為何
      會在108年6、7月間有大量資金存入、存出的紀錄，伊不
      知情，伊沒有把帳戶交予他人，伊真的不知道別人為何會
      知道伊之密碼，伊也不知道帳戶是在何處不見的等語（參
      見偵查卷第13-14頁）；俟於110年9月14日本院訊問時則
      供稱：伊的存摺是不見的，伊沒有把帳戶交給任何人，何
      時不見的，伊記不得了，伊在偵查庭有跟檢察官說，伊的
      存摺及提款卡是一起不見的，伊都沒有在使用了，密碼伊
      也記不得了，在哪裡丟的伊都不知道等語（參見本院卷第
      133至135頁）；繼於110年9月16日本院準備期日則供稱：
      伊否認把帳戶交給詐騙集團，伊的帳戶何時遺失的、如何
      丟的，伊都不知道，伊的帳戶是遺失，伊當時遺失了存摺
      、印章、提款卡，伊的密碼很簡單，是伊的生日即750705
      ，詐騙集團如何使用伊不知道等語（參見本院卷第184-18
      5頁）；末於本院審理期日供稱：伊真的記不起來，提款
      卡也掉了，不知道是不是一起掉的，伊需要的時候已經找
      不到了，帳戶密碼及提款卡密碼，伊都是用伊的生日7507
      05，伊有郵局、中國信託、國泰銀行、合作金庫等帳戶，
      此次丟掉的帳戶是中國信託，其他帳戶都還在，但因為此
      事，伊的其他帳戶也無法使用，伊不知道是哪個先丟掉，
      何時丟掉的伊也不知道，中國信託帳戶是做薪資轉帳使用
      ，伊當時在做漁貨的工作，做到何時伊忘記了，伊不是將
      帳戶賣掉等語。（參見本院卷第210-211頁） 顯見被告對
      其中國信託帳戶及提款卡究竟是否同時遺失？遺失何物？
      密碼為何？前後供詞不一，所辯已難盡信；且被告復供稱
      其尚另有郵局、國泰銀行、合作金庫等帳戶，而上開三帳
      戶並未遺失，足見被告對金融帳戶及提款卡之保管應有其
      私密之方式，又被告復供稱上開中國信託帳戶伊都沒有在
      使用，則衡情被告應不可能隨身携帶該帳戶存摺及提款卡
      ，乃被告竟辯稱不知該帳戶存摺及提款卡係置於何處及在
      何處遺失云云，被告所辯顯有違常理，自無足採。從而被
      告顯係將該帳戶及提款卡（含密碼）交付予某詐欺集團使
      用，應堪認定。再參之被告於警詢時自陳係高職肄業（參
      見本院卷第145頁），於本院審理中自承做過漁貨的工作
      ，且均能理解訊問事項及明確回答問題（參見本院卷第21
      1頁），足見被告應非屬完全毫無社會經驗及判斷能力之
      人，堪認被告於交出前揭帳戶及提款卡（含密碼）時，應
      能預見可能因而被犯罪集團利用以作為人頭帳戶，遂行詐
      欺犯罪及掩飾他人詐欺犯罪所得財物，藉此躲避警方追查
      ，竟仍基於縱有人持以詐欺犯罪及掩飾他人詐欺犯罪所得
      ，亦不違背其本意之幫助詐欺取財及幫助洗錢之不確定故
      意，應堪認定。
  二、按刑法之故意犯，可分為直接故意與不確定故意，所謂不
      確定故意即指行為人對於構成犯罪之事實，預見其發生而
      其發生並不違反其本意，刑法第13條第2項定有明文，是
      被告若對於他人可能以其所交付之帳戶，進行詐欺取財之
      犯罪行為，並可能被犯罪集團利用以作為人頭帳戶掩飾他
      人詐欺犯罪所得財物，已預見其發生而其發生並不違背其
      本意，則其自仍應負相關之罪責。
  三、按刑法上之幫助犯，係指以幫助之意思，對於正犯資以助
      力，而未參與實施犯罪之行為者而言（最高法院49年台上
      字第77號判例意旨參照）。被告將上開中國信託帳戶及密
      碼任意給予他人，容任他人以之為詐欺取財、洗錢之工具
      ，惟提供金融帳戶及密碼，並非詐欺取財及一般洗錢罪之
      構成要件行為，且亦無證據可資證明被告有參與前揭詐欺
      取財、洗錢之犯行，或與該詐騙集團成員間有何犯意聯絡
      之情，僅有不確定故意幫助他人遂行詐欺取財、洗錢之意
      思及行為。是核被告所為，係犯刑法第30條第1項、第339
      條第1項之幫助詐欺取財罪及刑法第30條第1項、洗錢防制
      法第14條第1項之幫助洗錢罪。又被告係以一行為同時觸
      犯幫助詐欺取財罪、幫助一般洗錢罪，屬想像競合犯，應
      依刑法第55條規定，從一重論以刑法第30條第1項、洗錢
      防制法第14條第1項之幫助洗錢罪。被告為犯罪構成要件
      以外之行為而幫助他人犯罪，為幫助犯，爰依刑法第30條
      第2項規定按正犯之刑減輕之。
　四、爰以行為人之責任為基礎，審酌被告可預見任意提供個人
      專屬性極高之金融帳戶資料予他人，可能遭詐騙集團成員
      利用為詐欺、掩飾犯罪贓款去向等不法犯罪之工具，仍率
      然將上開帳戶、提款卡及密碼皆提供他人使用，致使上開
      帳戶終被利用為他人犯詐欺取財罪、一般洗錢罪之人頭帳
      戶，造成告訴人受騙而受有財產上損失，並使詐騙集團恃
      以實施詐欺犯罪，致執法人員難以追查詐欺取財犯罪正犯
      之真實身分，造成犯罪偵查困難，幕後犯罪者得以逍遙法
      外，嚴重擾亂社會正常交易秩序之犯罪動機、目的、手段
      、品行，僅高職肄業之智識程度，家庭經濟狀況為勉持(
      參見本院卷第145頁)，及其犯後否認犯行之態度，且事後
      尚未與被害人和解，賠償被害人損害，對被害人財產法益
      所生之損害及社會治安所生危害之程度等一切情狀，量處
      如主文所示之刑，並就併科罰金部分諭知易服勞役之折算
      標準。
據上論斷，應依刑事訴訟法第299條第1項前段，洗錢防制法第14
條第1項，刑法第11條前段、第339條第1項、第30條、第55條前
段、第42條第3項，刑法施行法第1條之1第1項，判決如主文。
本案經檢察官蔡豐宇提起公訴，檢察官吳志成到庭執行職務。
中　　華　　民　　國　 110　　年　　10　　月　　28　　日
                         臺灣宜蘭地方法院刑事第四庭
                           審判長法  官  黃永勝
　　　　　　　　　　　　　 　　  法  官  劉致欽
 　　　　　　　　　　　　　　　  法  官  陳盈孜   
以上正本證明與原本無異。
如不服本判決應於收受本判決後20日內向本院提出上訴書狀，並
應敘述具體理由。若未敘述理由者，應於上訴期間屆滿後20日內
向本院補提理由書狀(均須按他造當事人之人數附繕本)。
                                 書記官　林怡君
中　　華　　民　　國　 110　　年　　10　　月　　28　　日